【裁判字號】    89,訴,469
【裁判日期】    900216
【裁判案由】    竊盜
【裁判全文】
臺灣雲林地方法院刑事判決                          八十九年度訴字第四六九號
    公  訴  人  臺灣雲林地方法院檢察署檢察官
    被      告  丁○○
    選任辯護人  陳信村
右列被告因竊盜案件，經檢察官提起公訴（八十九年度偵字第三六八二號），本院判
決如左：
    主  文
丁○○連續僱使他人於保安林竊取森林主產物，處有期徒刑柒月，緩刑年，緩刑期
間付保護管束。
    事  實
一、丁○○基於意圖為自己不法所有之概括犯意，僱使不知情之曾南陽、邱金興、邱
    國正等三人，於民國八十九年九月三日（起訴書誤繕為九月二日）起至同年九月
    五日止，連續在雲林縣古坑鄉阿里山事業區第一七二號林班之保安林，即沈松坤
    、乙○○共同向林務局承租之國有森林，將沈、陳二人共有之森林主產物之孟宗
    竹予以砍伐竊取之，得手後置放該處準備搬運，總計竊得孟宗竹四百二十五支。
    嗣於八十九年九月五日為警查獲。
二、案經甲○○、乙○○告訴雲林縣警察局斗南分局報告臺灣雲林地方法院檢察署檢
    察官偵查起訴。
    理  由
一、訊據被告丁○○固坦承僱用不知情之曾南陽、邱金興、邱國正等人於上址砍伐孟
    宗竹之事實不諱，惟矢口否認有竊盜犯行，辯稱：伊是申請砍伐丙○○的孟宗竹
    ，結果曾南陽等人聽錯地點砍到沈松坤、乙○○的竹子，且砍伐現場村民經常出
    入，砍伐之竹子又需置放一星期才能運載下山，所以不可能竊盜云云。然查：右
    揭犯罪事實，業據被告於警訊及檢察官初訊中坦承不虛，核與告訴人甲○○、乙○○二人所為指訴相符，並經證人曾南陽、邱金興、邱國正等人證述受被告僱使
    砍伐竹林為實，證人戊○○即嘉義林區管理處奮起湖工作站技術士亦證稱該處竹
    林之砍伐並未經過申請，且屬保安林等語明確，復有現場照片、贓物領據、告訴
    人乙○○與林務局之上開國有森林用第出租造林契約書、林木保管承諾書、共同
    承租人名冊、阿里山事業區第一七二林班租地區域實測圖、嘉義林區管理處奮起
    湖工作站填具之盜伐孟宗竹之國有林產物明細表、價格查定書、調查表、現場位
    置圖等在卷足參。被告雖以前詞置辯，惟非經主管機關核准或同意，不得於保安
    林伐採、傷害竹木，為森林法第三十條第一項規定甚明，且砍伐須經過申請核准
    後，才可以在核准之時間內採運，採運不完必須停工，若未申請就砍伐按照契約
    承租人必須賠償等情，為證人戊○○證稱無疑，並有上開告訴人之契約書第十一
    條可稽，告訴人甲○○亦陳稱必須申請後才可砍伐，並沒有申請當時就開始砍伐
    為真。而被告於九月三日即僱人砍伐，九月四日才提出申請砍伐丙○○之竹木，
    為被告所自承，核與證人戊○○所證相符，並有申請書在卷可徵，辜不論是否砍
    伐錯誤，被告根本沒有申請就砍伐竹子，難謂其無不法所有之意圖，且被告之上
    開申請，嘉義林區管理處直到八十九年十月二十三日才發給許可證，許可採運起
    訖時間為八十九年十一月一日至八十九年十二月十五日，有許可證一份附卷足憑
    ，被告不在許可時間內採運，縱係砍伐丙○○之竹林，依上開說明丙○○亦需受
    罰，是丙○○怎可能同意被告在九月三日即上山採伐，況丙○○與告訴人之林地
    相差一、二百公尺，並非相鄰，為證人戊○○證述明白，並有被告提出之現場圖
    在偵查卷宗可詳，信被告當時亦當已說明砍伐地點清楚，何故曾南陽等砍伐工人
    會聽錯，跑到一、二百公尺外之竹林砍伐，此與常情相違。再者，被告於警訊及
    檢察官初訊中均供明未經申請，未經同意即砍伐告訴人之林地，均未提出有經過
    申請，是砍伐工人聽錯之辯詞，顯見其明知係在告訴人之林地砍伐，且該林地絕
    對與丙○○之林地不同，則其事後提出砍伐丙○○林地之上開申請、許可等文件
    ，只不過在掩飾其盜採之犯意，不足為被告有利之認定。再者，盜採竹林之現場
    村民經常出入，或採伐之林木需一星期才能搬運下山等情縱係屬實，然林木出賣
    供人砍伐乃極為正常之事，若非主管人員或利害關係人，何人會主動要求砍伐工
    人出示砍伐許可證明，更可明被告以此有恃無恐，再去申請其他證明文件來掩飾
    自己有經過許可，而遂行其竊盜之犯行。另外，被告亦提出多紙竹林砍伐許可證
    在卷，足徵其採收竹林已有多年，相關程序理當知之甚明，是其又辯稱這是第一
    次申請云云，以辯其不知程序，又於本院庭訊將結束時突然辯稱有向另共有人陳
    良輝購買竹子云云，均係事後卸責之詞，毫不足取，本件事證明確，被告犯行堪
    以認定，自應依法論科。
二、核被告所為，係犯森林法第五十二條第一項第四款後段、第一款之竊取森林主產
    物罪。公訴人認被告係犯同條第一項第四款之罪，尚有未洽，起訴法條應予變更
    。被告先後數次犯行，時間緊接，觸犯犯罪構成要件相同之罪名，顯係基於概括
    犯意而為，應依連續犯規定論以一罪，並加重其刑。爰審酌被告犯後矢口否認犯
    行，飾詞狡辯，難認其有悔意，該竊盜行為並已危害主管機關對森林保護之管理
    權益，惟竊得之竹子數量價值非鉅，並已與告訴人達成和解，有調解筆錄在卷足
    參，告訴人並均到庭表示願意原諒被告等一切情狀，量處如主文所示之刑。另查
    被告前未曾受有期徒刑以上刑之宣告，有台灣雲林地方法院檢察署刑案資料查註
    紀錄表在卷可按，其犯罪後已與告訴人達成和解，告訴人已均表示不願追究，本
    院認其經此教訓後，當益知警惕，信無再犯之虞，並考量其係採伐竹林販售為業
    之情狀，因認其所宣告之刑，以暫不執行為適當，併予宣告緩刑三年，緩刑期間
    並付保護管束，以勵自新。
據上論斷，應依刑事訴訟法第二百九十九條第一項前段、第三百條，森林法第五十二
條第一項第四款後段、第一款，刑法第十一條前段、第五十六條、第七十四條第一款
、第九十三條第一項，判決如主文。
中      華      民      國      九十      年      二      月    十六    日
                                        臺灣雲林地方法院刑事第一庭
                                            法  官
如不服本判決，應於判決送達後十日內，向本院提出上訴狀。（須附繕本）
附錄法條：森林法第五十二條第一項第四款、第一款


司法院資訊處製作；財團法人民間司法改革基金會備份。
